【裁判字號】    90,台上,3901
【裁判日期】    900628
【裁判案由】    偽造有價證券
【裁判全文】
最高法院刑事判決                                九十年度台上字第三九○一號
    上  訴  人  台灣高等法院台中分院檢察署檢察官
    被      告  甲○○
右上訴人因被告偽造有價證券案件，不服台灣高等法院台中分院中華民國八十八年四
月七日第二審判決（八十七年度上訴字第一五七六號，起訴案號：台灣台中地方法院
檢察署八十七年度偵字第六七七號），提起上訴，本院判決如左：
    主  文
原判決撤銷，發回台灣高等法院台中分院。
    理  由
本件原判決以公訴意旨略以被告甲○○，意圖為自己不法之所有，於民國八十六年十
一月十三日，在台中市○○○路二八二之二號，即其僱主張央宗所經營之承美事業有
限公司（下稱承美公司）一樓櫃台上，趁無人注意之際，竊取該公司所有付款人為台
中市第三信用合作社進化分社，帳號二八五九－○號、支票號碼ＱＡ0000000
號空白支票一紙，得手後，未經張央宗或承美公司之同意或授權，自行填寫發票日為
八十六年十一月十九日，面額為新台幣（下同）十萬元，並盜蓋承美公司之收發章及
張央宗印章於發票人欄，足以生損害於承美公司及張央宗，旋於同日，至台中市○○
○街十九號，以系爭支票向不知情之黃春綢調借現款十萬元，嗣經黃春綢提示，因係
掛失止付之支票，經警循線查獲上情，因認被告涉有刑法第二百零一條第一項、第二
項偽造有價證券罪、刑法第三百二十條第一項竊盜罪嫌云云。經審理結果，認被告犯
罪不能證明，因而撤銷第一審科刑判決，改判諭知被告無罪，固非無見。
惟查(一)、審理事實之法院，本乎發現實質的真實本旨，對於案內一切與罪名之成否、
論罪科刑有關之證據，除認為不必要者外，均應詳為調查，然後基於調查所得之心證
以為判斷事實之基礎，故證據雖已調查，若尚有其他必要部分並未調查，即與證據未
經調查無異，如遽行判決，仍難謂無刑事訴訟法第三百七十九條第十款所稱應於審判
期日調查之證據，而未予調查之判決當然違背法令。本件被告於第一審審理時曾稱「
還有一位小姐看到伊向張央宗借支票」（見第一審卷第二十三頁），被告既指稱向張
央宗借系爭支票時尚有一位小姐目睹，該小姐究為何人？此項於事實審既已存在並與
待證事實有重要關係，在客觀上又非不易調查之證據，原審未予調查，遽行判決，已
有應於審判期日調查之證據而未予調查之違法。(二)、系爭支票上之日期、金額是否為
被告之筆跡，與被告是否成立犯罪，至有關聯。原審雖檢送相關資料函請法務部調查
局及憲兵學校鑑定系爭支票上之日期、金額是否被告之筆跡，該兩鑑定單位，以需補
送被告案發前，平日書寫大寫數目字跡原件多件；或以送鑑資料可供比對筆跡特徵不
足，而未鑑定。然原審仍可檢送相關資料指定其他鑑定機關加以鑑定，原審未再鑑定
，遽行判決，亦有可議。檢察官上訴意旨指摘原判決違背法令，非無理由，應認原判
決有發回更審之原因。
據上論結，應依刑事訴訟法第三百九十七條、第四百零一條，判決如主文。
中      華      民      國     九十     年      六      月    二十八    日
                              最高法院刑事第三庭
                                  審判長法官  陳  錫  奎
                                        法官  洪  清  江
                                        法官  李  伯  道
                                        法官  呂  丹  玉
                                        法官  洪  佳  濱
      右正本證明與原本無異
                                              書  記  官
中      華      民      國     九十     年      七      月      四      日


司法院資訊處製作；財團法人民間司法改革基金會備份。
